【裁判字號】    96,上易,1127
【裁判日期】    970129
【裁判案由】    竊盜
【裁判全文】
臺灣高等法院高雄分院刑事判決
上  訴  人  丙○○
即  被  告
上列上訴人因竊盜案件，不服臺灣高雄地方法院96年度易字第14
35號中華民國96年9 月29日第一審判決（起訴案號：臺灣高雄地
方法院檢察署96年度偵字第5157號），提起上訴，本院判決如下
：
     主  文
上訴駁回。
    事  實
一、丙○○前曾於民國（下同）91年間，因違反槍砲彈藥刀械管
    制條例罪，經原審法院判處有期徒刑1 年確定，於95年6 月
    14日縮短刑期假釋出監，同年8 月6 日保護管束期滿視為執
    行完畢。詎仍不知悔改，竟與乙○○（已判決確定）共同意
    圖為自己不法之所有，先由乙○○於95年12月25日中午12時
    許，以欲載運垃圾倒運為由，向不知情之友人黃三哲借得車
    牌號碼ZN-6953號自用小貨車，於同日下午1時許再由丙○○
    駕駛該自用小貨車搭載乙○○，至高雄縣美濃鎮○○街41巷
    17號甲○○所租用之廠房旁，乙○○即下車先以客觀上對人
    之生命、身體具有危險性而足供兇器使用之不詳堅硬利器破
    壞上開廠房外圍之鐵絲網製圍籬安全設備，並由鐵絲網破裂
    處逾越進入廠房內竊取甲○○所有置放於該處之電纜（重量
    合計約100公斤）、變電式分電盤及小馬達（價值合計約新
    台幣10萬元）等物品，得手後隨即將所竊得之物品搬運至該
    自用小貨車車斗內，丙○○則於該自用小貨車駕駛座內負責
    把風及接應，嗣為住於該廠房附近之張存榮散步行經該處，
    因目睹乙○○行竊過程乃出聲制止，乙○○見渠等竊盜犯行
    遭人發現，即跳上自用小貨車車斗並囑丙○○開車離去，經
    張存榮通知甲○○報警處理後，員警依據張存榮所提供之自
    用小貨車車牌號碼循線查獲，始知悉上情。
二、案經高雄縣政府警察局旗山分局移送臺灣高雄地方法院檢察
    署檢察官偵查起訴。
    理  由
壹、程序方面：
    按被告以外之人於審判外之言詞或書面陳述，除法律有規定
    者外，不得作為證據，刑事訴訟法第159 條第1 項定有明文
    。又按被告以外之人於審判外之陳述，雖不符前4 條之規定
    ，而經當事人於審判程序同意作為證據，法院審酌該言詞陳
    述或書面陳述作成時之情況，認為適當者，亦得為證據；當
    事人、代理人或辯護人於法院調查證據時，知有第159 條第
    1 項不得為證據之情形，而未於言詞辯論終結前聲明異議者
    ，視為有前項之同意，刑事訴訟法第159 條之5 亦定有明文
    規定；本件證人黃三哲於警詢中之陳述，雖係被告以外之人
    於審判外所為之陳述，係屬傳聞證據，然檢察官、被告於本
    院言詞辯論終結前均未聲明異議，本院審酌上開陳述作成時
    之情況均屬正常，且與本案相關之待證事實具有關連性，認
    適當作為證據，依上開刑事訴訟法第159 條之5 之規定，應
    認具有證據能力。
貳、實體方面：
一、訊據上訴人即被告丙○○矢口否認有何攜帶兇器竊盜之犯行
    ，辯稱：我僅與乙○○去倒垃圾，到達倒垃圾的地方時，乙○○即下車去倒垃圾，並要我開車，後來乙○○上車後我就
    開車返家，並不知道乙○○下車係竊取他人之物品云云；經
    查：
  (一)前開事實，業據證人張存榮於原審結證稱：「我於95年12月
    25 日中午1時許散步至高雄縣美濃鎮○○街41巷17號附近，
    隔著馬路看到有一部車子停在上址工廠前，我就向前走近查
    看，在距離約5、6公尺處看到乙○○將一捆電纜丟上車，我
    就問乙○○在作何事，乙○○就跳上車，並喊叫司機丙○○
    將車子開走，我隨即記下車牌號碼報警，而於該自小貨車開
    走後，我有到乙○○搬運電纜的地方查看，我看到鐵絲網有
    斷成一直線，斷裂的痕跡好像是被剪斷，因為如果是自然斷
    裂不會形成一直線」「因為我的住家及田地都在廠房附近，
    所以經常經過廠房四周，該廠房目前是出租予他人擺放機器
    設備，我從未看過租用該廠房之人將不要之電纜擺放於圍牆
    外，平時圍牆外都很乾淨」等語（見原審卷第100至103頁）
    ，甚為詳盡，核與證人甲○○於原審所結證稱：「我最後一
    次看到被竊之電纜、變電式分電盤及馬達係在本案發生前一
    星期，這些物品原本都放在廠房內，廠房外面有菱形鐵絲網
    ，我每星期都會至該處查看」「（是否能確定鐵絲網是案發
    當天被剪斷？）有確定，張存榮的叔叔張時雨是我的房東，
    他有跟我說我的東西被偷，要我趕快過來，我到現場時鐵絲
    網是新剪的痕跡」「我遭竊取的是重約100 公斤的電纜，而
    不是電線，我於警詢中所稱之電線實際上就是電纜、電箱控
    制器就是電盤，還有小馬達也被偷」等語相符（見原審卷第
    122 至125 頁），並經證人黃三哲於警詢中證述屬實（見偵
    查卷第15至17頁），顯見同案被告乙○○確有進入上址廠房
    內行竊，且除竊取電纜外，亦有竊取變電式分電盤及小馬達
    等物品，又同案被告乙○○將竊得物品搬運上自小貨車處旁
    ，於本案發生後鐵絲網經查看確有遭他人持堅硬利器破壞之
    情形。
  (二)被告丙○○於本院審理時雖辯稱：我僅與乙○○去倒垃圾，
    到達倒垃圾的地方時，乙○○即下車去倒垃圾，並要我開車
    ，後來乙○○上車後就開車返家，我並不知道乙○○下車係
    竊取他人物品云云。惟查被告丙○○於原審係辯稱：我確曾
    與乙○○一同至高雄縣美濃鎮○○街41巷17號附近，是駕車
    經過該處時，乙○○要我停車，幾分鐘後我就看到乙○○下
    車搬運電纜上車，但我並不知道乙○○有竊取電纜等語（見
    原審卷第132 頁），二者所辯前後迴異，已難輕信；況本件
    目擊證人張存榮於發現同案被告乙○○搬運電纜上車而出聲
    制止時，同案被告乙○○曾向被告丙○○大喊快跑，並隨即
    跳上自小貨車車斗，被告丙○○亦旋即開車搭載同案被告乙○○離去等情，業據證人張存榮於原審理結證明確，已如前
    述，佐以被告丙○○於原審亦自承：乙○○有告知我下車係
    要搬運電纜等語（見原審卷第132 頁），則被告丙○○既知
    悉同案被告乙○○下車係欲搬運電纜，復於同案被告乙○○
    進入廠房內行竊並搬運電纜等竊得物品上車過程中，被告丙○○均全程坐於自小貨車駕駛座內等候，甚且於同案被告乙○○行竊遭人發現而對其大喊快跑時，被告丙○○隨即駕駛
    該自小貨車搭載同案被告乙○○離去，再再均顯示同案被告
    乙○○於上述時、地行竊時，被告丙○○確係在該處負責把
    風及駕車接應，顯見被告丙○○就本件竊盜犯行，與同案被
    告乙○○間確有犯意聯絡及行為分擔甚明。至證人即同案被
    告乙○○於原審審理中雖證稱：我不記得有告知丙○○有搬
    運電纜云云（見原審卷第120 頁），惟證人乙○○此部分之
    證述，與被告丙○○前述供詞不符，顯係故意迴護被告丙○○之詞，無從遽為有利被告丙○○之認定。
  (三)綜上所述，被告丙○○前述所辯，無非事後卸責之詞，殊無
    足採，本案事證明確，被告共同竊盜犯行洵堪認定。
二、按刑法第321 條第1 項第2 款所謂「其他安全設備」，係指
    有隔絕防閑作用，並固定於土地上之建築物或工作物之安全
    設備，依照社會通常觀念足認為防盜之設備而言（最高法院
    85 年 度台非字第313 號、78年度台上字第4418號、59年度
    台上字第2051號判決意旨參照）；本件同案被告乙○○係破
    壞設置於上址廠房外圍之鐵絲網製圍籬後，由鐵絲網破裂處
    橫越進入廠房內行竊，已如前述，而該鐵絲網製圍籬包括底
    下水泥基座高約180 公分，其作用係在防盜等情，亦據證人
    甲○○於原審審理中證述在卷（見原審卷第133 頁），雖該
    鐵絲網製圍籬與牆垣係用土磚作成之性質並不同，然既係防
    盜設備，自應認為係門扇、牆垣以外之安全設備無訛。次按
    刑法第321 條第1 項第3 款之攜帶兇器竊盜罪，係以行為人
    攜帶兇器竊盜為其加重條件，此所謂兇器，其種類並無限制
    ，凡客觀上足對人之生命、身體、安全構成威脅，具有危險
    性之兇器均屬之，且祇須行竊時攜帶此種具有危險性之兇器
    為已足，並不以攜帶之初有行兇之意圖為必要（最高法院79
    年台上字第5253號判例意旨參照），本件同案被告乙○○竊
    盜犯行時所持用之不詳堅硬利器雖未據扣案，然該堅硬利器
    既足以剪斷鐵絲網製圍籬，想必質地堅硬，尖銳鋒利，客觀
    上對人之生命、身體顯具有相當程度之危險性，可供兇器使
    用，應屬兇器無疑。是核被告丙○○所為，係犯刑法第321
    條第1 項第2 款、第3 款之攜帶兇器毀越安全設備竊盜罪；
    至公訴意旨雖認被告與同案被告乙○○2 人僅係構成同法第
    321 條第1 項第3 款之攜帶兇器竊盜罪，然起訴書犯罪事實
    既已載明被告與同案被告乙○○2 人係「以不詳之堅硬兇器
    破壞該址工廠之鐵絲網」後入內行竊，應認被告與同案被告
    乙○○2 人毀越安全設備竊盜之犯行亦在檢察官起訴之列，
    僅係起訴書所犯法條欄漏列，本院自得併予審理。被告與同
    案被告乙○○2 人間，就前揭竊盜犯行有犯意聯絡及行為分
    擔，均應論以共同正犯。又被告丙○○前曾於91年間，因違
    反槍砲彈藥刀械管制條例罪，經原審法院判處有期徒刑1 年
    確定，入監服刑後於95年6 月14日縮短刑期假釋出監，繼於
    同年8 月6 日保護管束期滿視為執行完畢之事實，有臺灣高
    等法院被告前案紀錄表1 份附卷可查，其受有期徒刑之執行
    完畢，5 年以內故意再犯本件有期徒刑以上之罪，為累犯，
    應依刑法第47條第1 項之規定加重其刑。
三、原審因而適用刑法第28條、第321條第1項第2款、第3款、第
    41條第1項前段、第47條第1項，中華民國96年罪犯減刑條例
    第2 條第1項第3款、第7條、第9條之規定，並審酌被告正值
    壯年，不思以合法途徑獲取財物，竟持工具破壞他人設置用
    以防竊之鐵絲網製圍籬後，由鐵絲網破裂處橫越進入上址廠
    房內竊取他人物品，對他人之財產安全顯已造成危害，亦足
    見其守法觀念顯然淡薄，犯後復矢口否認犯行，難見其有悔
    意，惟於本件竊盜犯行中，由同案被告乙○○負責持兇器破
    壞鐵絲網後進入他人廠房內行竊，被告丙○○則負責把風及
    駕車接應，犯罪情節較為輕微等一切情狀，量處有期徒刑1
    年，又被告之犯罪時間為95年12月25日，而於其犯罪後，中
    華民國96年罪犯減刑條例業於96年6 月15日經立法院三讀通
    過，並經總統府公布生效，則被告犯罪之時點既在96年4 月
    24日之前，且其所犯之罪核與中華民國96年罪犯減刑條例第
    2 條第1 項之規定相符，復無同條例第3 條之除外情事存在
    ，自應依該條例第2 條第1 項第3 款、第7 條之規定，減其
    宣告刑2 分之1 為有期徒刑6 月，並依同條例第9 條之規定
    ，諭知如易科罰金以新臺幣1,000 元折算1 日。至未扣案之
    不詳堅硬利器，雖係被告與同案被告乙○○2 人用以共犯本
    件竊盜犯行所用之物，然並無證據足資證明係被告與同案被
    告乙○○2 人所有，爰不予宣告沒收。又以公訴意旨另謂：
    被告與同案被告乙○○2 人共同基於意圖為自己不法所有之
    犯意聯絡，於上揭時、地，除竊取電纜、變電式分墊盤及小
    馬達外，亦竊取被害人甲○○所有置放於上址廠房內之電線
    及抽水機器。因認被告人此部分之犯行亦涉犯刑法第321 條
    第1 項第3 款之攜帶兇器竊盜罪嫌云云，然查被害人甲○○
    於上揭時、地僅遭竊取電纜、變電式分電盤及小馬達，並未
    失竊電線及抽水機器乙情，業據證人甲○○於原審結證稱：
    我遭竊取的是重約100 公斤的電纜，而不是電線，我於警詢
    中所稱之電線實際上就是電纜，至於抽水機器是張存榮所失
    竊等語明確（見原審卷第125 頁），復查無其他卷存積極事
    證足認被害人甲○○除前述之電纜、變電式分電盤及小馬達
    外，尚有電線及抽水機器遭被告等人於上揭時、地竊取，是
    公訴意旨就此部分之事實容有誤認，本應就此部分為被告無
    罪之諭知，然因公訴意旨認此部分若有罪，與前開經論罪科
    刑部分具有一罪關係，爰不另為無罪之諭知，於理由欄併予
    敘明；其認事用法，均無不合，量刑亦屬適當，被告上訴意
    旨，仍執陳詞，否認犯罪，指摘原判決不當，為無理由，應
    予駁回。
四、原判決對同案被告乙○○部分，已判決確定，本院不予論列
    。
據上論斷，應依刑事訴訟法第368條，判決如主文。
本案經檢察官郭振昌到庭執行職務。
中    華    民    國    97    年    1    月    29    日
                  刑事第七庭    審判長法  官   莊飛宗
                                      法  官   邱明弘
                                      法  官   黃憲文
以上正本證明與原本無異。
不得上訴。
中    華    民    國    97    年    1    月    29    日
                                      書記官   施耀程
附錄本判決論罪科刑法條：
中華民國刑法第321 條第1 項
犯竊盜罪而有左列情形之一者，處6 月以上、5 年以下有期徒刑
：
一  於夜間侵入住宅或有人居住之建築物、船艦或隱匿其內而犯
    之者。
二  毀越門扇、牆垣或其他安全設備而犯之者。
三  攜帶兇器而犯之者。
四  結夥三人以上而犯之者。
五  乘火災、水災或其他災害之際而犯之者。
六  在車站或埠頭而犯之者。


司法院資訊處製作；財團法人民間司法改革基金會備份。
